臺灣高等法院臺南分院民事裁定
109年度抗字第209號
抗  告  人  臺南市第127期佃西㈠自辦市地○○區○○○


法定代理人  廖堅志  
上列抗告人因與相對人吳樹欉間確認會員大會決議無效事件，對
於民國（下同）109年10月13日臺灣臺南地方法院109年度補字第
792號裁定提起抗告，本院裁定如下：
    主  文
抗告駁回。
抗告訴訟費用由抗告人負擔。 
    理  由
一、抗告意旨略以：本件訴訟標的價額，應以相對人主張其參與
    重劃之坐落臺南市○○區○○段0000○000000○000000地號土地（
    下合稱系爭3筆土地），面積合計1581.11㎡，按每㎡公告現值
    新臺幣（下同）7,700元計算其訴訟標的價額，故訴訟標的
    價額為12,174,547元（計算式如附表），核算其應徵第一審
    裁判費應為119,184元。原裁定有不當，爰提起抗告等語。
二、按訴訟程序進行中所為之裁定，除別有規定外，不得抗告，
    民事訴訟法第483條定有明文。故法院於訴訟程序進行中，
    以所核定之標的價額計算，所為命補繳（徵收）裁判費之裁
    定，除有關於訴訟標的價額之核定，得為抗告外，均不得抗
    告。次按訴訟標的之價額，由法院核定。核定訴訟標的之價
    額，以起訴時之交易價額為準；無交易價額者，以原告就訴
    訟標的所有之利益為準。訴訟標的之價額不能核定者，以第
    466條所定不得上訴第三審之最高利益額數加1/10定之。民
    事訴訟法第77條之1第1、2項及第77條之12亦定有明文。又
    民事訴訟法第466條第1項所定上訴第三審之利益額數，業經
    司法院以91年1月29日（91）院台廳民一字第03075號函提高
    為1,500,000元，並自91年2月8日起實施。
三、經查：
　㈠相對人於原審起訴主張抗告人於107年5月9日所召開之第二次
    會員大會，就提案一之修改重劃章程所為之決議（下稱系爭
    決議）有違反法令及侵害重劃區全體地主財產權益之虞等情
    ，並聲明系爭決議應為無效等語（見原審卷第13-23頁起訴
    狀）。而系爭決議內容係討論修改重劃章程，並非對於親屬
    關係及人格權或身分上之權利有所主張，應屬財產權訴訟，
    是本件訴訟標的價額即應以相對人如獲勝訴判決所得受之客
    觀上利益定之。
  ㈡本院命相對人陳報系爭決議若經確認無效，則相對人所得之
    客觀上利益之數額為何，相對人陳報：系爭決議係藉由修改
    重劃章程以改組該重劃區重劃會之理、監事及理事長為主要
    目的，並搭配修改其他重劃章程條文等内容，上揭理事會權
    責，均關係重劃區全體地主含相對人之概括性權益，此概括
    性權益無交易價額，也無法計算客觀上利益之數額，應屬不
    能核定者等語（見本院卷第59-63頁抗告陳報狀）。經斟酌
    ：兩造對相對人為重劃土地之所有權人並無爭執，相對人請
    求確認系爭決議無效，而系爭決議內容為通過修改重劃章程
    案，上開決議若經確認無效，其客觀上利益尚無法核定，亦
    無其他證據足以認定相對人因本件訴訟如受勝訴判決所得之
    客觀上利益為何，堪認本件訴訟標的價額不能核定，應依民
    事訴訟法第77條之12之規定，以同法第466條所定不得上訴
    第三審之最高利益額數加1/10，即1,650,000元作為本件訴
    訟標的價額。抗告人主張應以相對人參與重劃之系爭3筆土
    地之公告現值計算訴訟標的價額等語，並不足採。
  ㈢從而，原裁定核定本件訴訟標的價額為1,650,000元，並無不
    合，抗告意旨指摘原裁定核定訴訟標的價額部分不當，求予
    廢棄，為無理由，應予駁回。至原裁定依核定訴訟標的價額
    結果，計算相對人應繳納之第一審裁判費為17,335元，並命
    相對人補繳，係屬訴訟程序進行中所為之裁定，依前揭說明
    ，不得為抗告，抗告人就此部分併提起抗告，尚非合法。
四、據上論結，本件抗告為一部不合法，一部無理由，爰裁定如
    主文。
中　　華　　民　　國　　110 　年　　3 　　月　　30　　日
                  民事第二庭   審判長法　官  高榮宏

                                     法　官  林富郎

                                     法　官  黃瑪玲
　　　　　　　　　　　　　　　　　　　
上為正本係照原本作成。
本裁定關於核定訴訟標的價額部分，除以適用法規顯有錯誤為理
由外，不得再抗告。如提再抗告，應於收受送達後十日內向本院
提出再抗告狀（須附繕本），並繳納再抗告費新台幣一千元。
提起再抗告應委任律師或具有律師資格之人之委任狀；委任有律
師資格者，另應附具律師資格證書及釋明委任人與受任人有民事
訴訟法第466條之1第1項但書或第2項所定關係之釋明文書影本。
關於抗告不合法部分，不得再抗告。
中　　華　　民　　國　　110 　年　　3 　　月　　30　　日

                                    書記官  蘭鈺婷

【附註】
民事訴訟法第495條之1第2項準用同法第466條之1第1、2項定：
⑴對於第二審判決上訴，上訴人應委任律師為訴訟代理人。但上
  訴人或其法定代理人具有律師資格者，不在此限。
⑵上訴人之配偶、三親等內之血親、二親等內之姻親，或上訴人
  為法人、中央或地方機關時，其所屬專任人員具有律師資格並
  經法院認為適當者，亦得為第三審訴訟代理人。
民事訴訟法第466條之2第1項：
  上訴人無資力委任訴訟代理人者，得依訴訟救助之規定，聲請
  第三審法院為之選任律師為其訴訟代理人。
                              
附表：
編號    土 地                      土地面積(㎡)       土地公告現值(元/㎡)      訴訟標的價額(新臺幣，元以下4捨5入)   1 佃西段1077地號   434.19       7,700        3,343,263          2 佃西段1077-1地號  510.76       7,700        3,932,852          3 佃西段1077-2地號  636.16       7,700        4,898,432                合   計         1,581.11       12,174,547